臺灣新竹地方法院民事簡易判決  
111年度竹簡字第264號
原      告  李尚鴻  

被      告  蘇秋明  

上列當事人間請求損害賠償事件，經原告提起刑事附帶民事訴訟
，由本院刑事庭裁定移送前來（111年度竹交簡附民字第18  號
），本院於民國111年7月28日辯論終結，判決如下：
    主  文
被告應給付原告新臺幣壹拾萬捌仟壹佰捌拾捌元，及自民國一一
一年三月二十四日起至清償日止，按週年利率百分之五計算之利
息。
原告其餘之訴駁回。
訴訟費用新臺幣零元。 
本判決原告勝訴部分得假執行。
原告其餘假執行之聲請駁回。
    事實及理由
一、原告主張：被告於民國110年9月3日下午5時46分許，駕駛車
    牌號碼00-0000號農用耕耘機（下稱肇事車輛），沿新竹市
    香山區中華路6段由北往南方向行駛，途經中華路6段688號
    旁（中隘橋上）迴轉時，本應注意左轉或迴轉時，應注意對
    向直行駛入之車輛並讓其先行，而依當時之情形，並無不能
    注意之情事，竟疏於注意貿然迴轉，適原告騎乘車牌號碼00
    0－000號普通重型機車（下稱系爭機車）搭載訴外人羅以婷
    ，沿新竹市香山區中華路6段由南往北方向直行駛至，見狀
    閃避不及發生碰撞（下稱系爭事故），致原告受有左第四掌
    骨骨折之傷害（下稱系爭傷害）。原告因系爭事故所受損害
    ，包含醫藥費用（含醫療器材費用）新臺幣（下同）6,730
    元、交通費用1,230元、不能工作損失128,688元，且原告身
    心受有相當之痛苦，併請求精神慰撫金100,000元，上開金
    額共計236,648元。又被告上開不法行為，業經臺灣新竹地
    方檢察署（下稱新竹地檢署）檢察官偵查後提起公訴，本院
    刑事庭以110年度竹交簡字第134號刑事簡易判決判處被告犯
    過失傷害罪，處有期徒刑3月並得易科罰金在案，是被告應
    負損害賠償責任。為此，爰依侵權行為之法律關係提起本件
    訴訟。並聲明：㈠被告應給付原告236,648元，及自刑事附帶
    民事起訴狀繕本送達之翌日起至清償日止，按週年利率5%計
    算之利息。㈡願供擔保，請准宣告假執行。
二、被告則以：原告未注意車前狀況、超速行駛，亦有過失。關
    於原告薪資損失部分，原告明明有上班，為何還要請求等語
    置辯。並聲明：原告之訴駁回。
三、得心證之理由：
  ㈠本件就原告主張之事實及被告因前開行為，業經本院刑事庭
    以110年度竹交簡字第134號刑事簡易判決被告犯過失傷害罪
    ，處有期徒刑3月，如易科罰金，以1,000元折算1日等情，
    有上開刑事簡易判決附卷可稽（見本院卷第15至18頁）。
  ㈡按因故意或過失，不法侵害他人之權利者，負損害賠償責任
    ；不法侵害他人之身體或健康者，對於被害人因此喪失或減
    少勞動能力或增加生活上之需要時，應負損害賠償責任；不
    法侵害他人之身體、健康、名譽、自由、信用、隱私、貞操
    ，或不法侵害其他人格法益而情節重大者，被害人雖非財產
    上之損害，亦得請求賠償相當之金額，民法第184 條第1 項
    前段、第193 條第1 項、第195 條第1 項前段分別定有明文
    。經查，被告所為前開侵權行為，致原告受有系爭傷害，是
    原告本於前揭規定，請求被告賠償其所受損害，於法有據。
　㈢茲就原告主張之各項損害項目及金額分別審酌如下：
  ⒈醫藥費用（含醫療用品費用）：
    原告主張因系爭事故就醫治療，為此已支出醫藥費用、購買
    醫療用品合計6,730元等情，固有提出中國醫藥大學新竹附
    設醫院、新竹國泰綜合醫院之診斷證明書、醫療費用收據、
    信用卡簽單及統一發票等件為證（見本院卷第27至42頁），
    本院審酌原告上開就醫、購買醫療用品，確實是因系爭事故
    所受之損害，然經本院核算上開費用單據金額，原告實際已
    支出之醫藥費用（含醫療用品費用）僅為5,005元（計算式
    ：180＋480＋180＋280＋180＋250＋5＋2,100＋180＋600＋410＋160＝5,
    005，見本院卷第27、41頁），是原告此部分所得請求之金
    額應為5,005元範圍方屬可採；至超過部分之請求，原告迄
    未提出其他證據以為證明，即非有據。
  ⒉交通費用：
　　原告又主張其因系爭事故所受傷勢，而支出養傷期間交通費
    用1,230元，然原告並未提出任何相關證據供本院審酌，復
    未能舉證其另受有此部分交通費用之損失，應認原告此部分
    之主張，亦屬無據。
  ⒊不能工作之損失：
　　原告主張其任職財團法人農業科技研究院，因傷無法工作3
    個月，以每月薪資為42,896元計算，薪資損失為12萬8,688
    元，並提出110年9月份(存撥日期110/10/10)、10月份(存撥
    日期110/11/10)薪資明細表、診斷證明書為證（本院卷第25
    至26、29至39頁），為被告否認。經查，觀諸原告提出上開
    眾多之診斷證明書之內容，可知原告於受傷之日即110年9月
    3日急診石膏固定治療，同日出院，並未住院，且僅有新竹
    國泰綜合醫院110年9月6日、110年9月13日診斷證明書記載
    ，「曾於民國110年9月3日急診石膏固定治療，宜休養兩個
    月，避免負重工作...」等語（見本院卷第29頁、第35頁、
    第37頁），中國醫藥大學新竹附設醫院110年9月24日診斷證
    明書記載，「....須使用護具，受傷後宜休養六周」等語（
    見本院卷第31頁），復觀諸原告提出之110年9月份、10月份
    薪資明細表，可知原告於110年9、10月份因請病假受有薪資
    之損失分別為2,145元、1,038元，合計3,183元（計算式：2
    ,145元+1,038＝3,183元）（見本院卷第25、26頁）。原告雖
    主張因依醫囑休養3個月，若請長假3個月休養將致其喪失工
    作，始未休養3個月云云。然損害賠償，除法律另有規定或
    契約另有訂定外，在於填補債權人所受之損害及所失之利益
    ，民法第216條已有明定，是無論所受損害抑所失利益，被
    害人賠償損害之請求權，以受有實際上之損害為成立要件，
    故衡量賠償之標準，首應調查被害人實際上之損害額，始能
    定其數額之多寡。是以原告主張其於事發後因傷不能工作之
    薪資損失應為3,183元，逾此部分之請求，咸屬無據，礙難
    准許。
　⒋精神慰撫金：
　　按不法侵害他人之人格權，被害人受有非財產上損害，請求
    加害人賠償相當金額之慰撫金時，法院對於慰撫金之量定，
    應斟酌實際加害情形、所造成之影響、被害人痛苦之程度、
    兩造之身分地位經濟情形及其他各種狀況，以核定相當之數
    額。查被告前開行為係過失不法侵害原告之身體與健康，原
    告受有系爭傷害，堪認原告因此受有身心上之痛苦，其自得
    請求被告賠償精神慰撫金。又原告為77年生，在警詢時，自
    述大學畢業，從事服務業，108、109年度有所得，名下無財
    產；被告則為59年生，在警詢時，自述專科畢業，108、109
    年度有所得，名下有財產數筆等情，有兩造108、109年度稅
    務電子閘門財產所得調件明細表(見偵字卷第4頁、第6頁及
    個資卷)存卷可考。是本院綜合審酌兩造之學經歷、社會地
    位、經濟狀況、被告所為侵權行為態樣、原告所受傷勢及為
    此所受身體、精神痛苦程度等一切情狀，認原告請求精神慰
    撫金10萬元，尚屬適當，應予准許。
　⒌基上，原告得請求被告給付之賠償金額為108,188元【計算式
    ：醫藥費用（含醫療用品費）5,005元＋不能工作損失    3,
    183元＋精神慰撫金100,000元＝108,188元】。
 ㈣原告並無與有過失：
　  被告另辯以：原告未注意車前狀況、超速行駛，亦有過失云
    云。惟查，被告於警詢陳稱：我駕駛(K2-2967)沿中華路六
    段往北方向往機車道迴轉，我有向對方招手，對方沿中華路
    六段機車道往北直行與我撞上，我迴轉時看對向無來車，並
    有打方向燈，第一次撞擊部位在右前車輪，當時路上有車陣
    擋住等語；乘客即訴外人羅以婷於警詢陳述：當時我先生李
    尚鴻騎乘普重機933-KDZ然後我坐在後座，我們當時是沿中
    華路六段機慢車道往市區方向行駛，當時前方路口是紅燈，
    所以車道上有車子在停紅燈，當對方在前方出現時，我先生
    來不及反應，就與對方發生碰撞；原告則稱：我沿著中華路
    六段由南往北騎乘933-KDZ載乘客羅以婷，行駛於機車道，
    當時我行向第二車道有一輛汽車，所以我完全沒看到肇事車
    輛，看到時就發生碰撞了，第一次撞擊部位在車頭，肇事當
    時行車速率40至50公里，有調查筆錄、道路交通事故談話紀
    錄表在卷可憑（見新竹地檢署111年度偵字第217號卷〈下稱
    偵字卷〉第8頁背面、第19至20頁）；另經本院當庭勘驗警方
    所提供之行車記錄器影像之錄影光碟，勘驗結果為：「一、
    2021/09/03 00:00:14(勘驗起始畫面)畫面左方顯示被告車
    輛，被告車輛行經有分隔島路段並欲向左迴轉至對向車道。
    二、2021/09/03 00:00:14至00:00:16(碰撞前一秒)被告車
    輛正從有分隔島路段路口橫切至對向車道之外側車道。三、
    2021/09/03 00:00:17(發生碰撞)至00:00:18畫面右方顯示
    原告車輛自外側車道行駛而來，車速不算慢，此時被告車輛
    以較原告車輛緩慢之車速仍持續切入對向車道之外側車道(
    即原告車輛所在之車道)，過程中並未停等，兩車原尚有一
    小段距離，然距離越來越小，隨即兩車發生碰撞，原告人、
    車倒地。」，此有勘驗筆錄及行車紀錄器影像光碟畫面截圖
    在卷可考（見本院卷第65至71頁），足見被告駕駛之肇事車
    輛行經交岔路口欲左迴轉，未禮讓對向車道原告騎乘由南往
    北直行而來之系爭車輛先行通過，佐以本件事故發生時天候
    晴、日間自然光線、柏油路面乾燥無缺陷、無障礙物、視距
    良好、無號誌，客觀上並無不能注意之情事存在，堪認被告
    對於本件車禍之發生，顯有過失。而本件事故乃於四岔路口
    發生，該路段最高時速限制為每小時60公里，此有道路交通
    事故調查表（一）可證（見偵字卷第22頁），初步分析研判
    表內雙方駕駛人可能之肇事原因或違規事實為「蘇秋明（即
    被告）：迴轉未依規定；李尚鴻（即原告）：涉嫌超速行駛
    (自稱時速40-50公里/小時)。」（見本院卷第56頁），惟其
    係以原告於110年9月3日警訊筆錄承認車速為40-50公里，而
    認定原告已有超速行駛之事實，然觀之原告於110年11月26
    日警詢時陳稱行車速度為伊不清楚等語（見偵字卷第6頁背
    面），嗣於偵查時陳稱其當時受傷，意識不太清楚，其實當
    時已經紅燈，速度有降下來，所以不太清楚其車速多少等語
    (見偵字卷第49頁背面)，原告並未承認有超速行駛之行為，
    又自前開行車紀錄器畫面觀之，尚無從判斷系爭機車於事故
    發生當時之車速為何，難認有何違反速限之情事，且因當時
    原告係騎車由南往北直行駛入交岔路口之車輛，其在路口往
    北直行方向車道行駛係有優先路權，卻突遇對向被告所駕駛
    之肇事車輛貿然迴轉駛至，措手不及而發生撞擊，難認原告
    得以事先防範，是應認原告亦無未注意車前狀況之過失等情
    ，再依本件事故相關資料，尚無任何證據足以證明原告於事
    發時有注意車前狀況及超速之情事。是其關於原告與有過失
    之抗辯，洵屬無據。
四、末按給付無確定期限者，債務人於債權人得請求給付時，經
    其催告而未為給付，自受催告時起，負遲延責任。其經債權
    人起訴而送達訴狀，或依督促程序送達支付命令，或為其他
    相類之行為者，與催告有同一之效力；遲延之債務，以支付
    金錢為標的者，債權人得請求依法定利率計算之遲延利息；
    應付利息之債務，其利率未經約定，亦無法律可據者，週年
    利率為5%，民法第229條第2 項、第233條第1 項前段、第20
    3 條分別定有明文。本件係屬侵權行為損害賠償之債，自屬
    無確定期限者，又以支付金錢為標的，則依上揭法律規定，
    原告就其得請求被告給付之金額部分，請求自刑事附帶民事
    起訴狀繕本送達翌日起加計週年利率5%之利息，亦屬有據，
    應予准許。而本件刑事附帶民事起訴狀繕本係於111年3月23
    日送達被告，有本院送達證書附卷可稽（見本院111年竹簡
    交附民字第18號卷第9頁），是原告向被告請求遲延利息之
    起算日為111年3月24日，應堪認定。
五、綜上所述，原告依侵權行為之法律關係，請求被告給付108,
    188元，及自111年3月24日起至清償日止，按週年利率5%計
    算之遲延利息，洵屬有據，應予准許；逾此範圍之請求，則
    屬無據，應予駁回。
六、本件係依民事訴訟法第427 條第2 項第12款適用簡易訴訟程
    序所為被告一部敗訴之判決，應依同法第389 條第1 項第3 
    款規定，就原告勝訴部分，依職權宣告假執行。又原告就其
    勝訴部分，聲明供擔保宣告假執行，僅係促使法院職權發動
    ，毋庸另予准駁之表示。至原告敗訴部分，其假執行之聲請
    ，因訴之駁回已失所附麗，則應併予駁回。
七、本件事證已臻明確，兩造其餘之攻擊防禦方法及所提證據，
    於判決結果不生影響，爰不一一論列，附此敘明。
八、本件係刑事附帶民事訴訟，由本院刑事庭移送民事庭，依刑
    事訴訟法第504 條第2 項之規定，免納裁判費，且至本件言
    詞辯論終結時，亦未發生其他訴訟費用。
中　　華　　民　　國　　111 　年　　8 　　月　　25　　日
                  新竹簡易庭  法　官　黃致毅
以上正本證明與原本無異。
如不服本判決，須於判決送達後20日內向本庭提出上訴狀（應按
他造當事人之人數附繕本）；如委任律師提起上訴者，應一併繳
納上訴審裁判費。
中　　華　　民　　國　　111 　年　　8 　　月　　25　　日
                              書記官　蕭宛琴